【裁判字號】    96,交上易,397
【裁判日期】    970102
【裁判案由】    過失傷害
【裁判全文】
臺灣高等法院刑事判決               96年度交上易字第397號
上  訴  人  臺灣臺北地方法院檢察署檢察官
被      告  乙○○
上列上訴人因被告過失傷害案件，不服臺灣臺北地方法院96年度
交易字第517號，中華民國96年10月26日第一審判決（起訴案號
：臺灣臺北地方法院檢察署96年度調偵字第616號），提起上訴
，本院判決如下：
    主  文
上訴駁回。
    事實及理由
一、本案經本院審理結果，認第一審判決以被告乙○○係犯刑法
    第284條第1項前段過失傷害罪。被告駕駛機車，行經行人穿
    越道不依規定讓行人優先通行，因而致告訴人受傷，依法負
    刑事責任，應依道路交通管理處罰條例第86條規定，加重其
    刑。被告犯罪在中華民國96年4月24日以前，合於中華民國
    96年罪犯減刑條例第2條第1項第3款之減刑要件，並審酌被
    告曾因闖越紅燈之過失傷害案件，經臺灣板橋地方法院檢察
    署檢察官以88年度偵字第23651號提起公訴，嗣因該案告訴
    人撤回告訴而經臺灣板橋地方法院判決公訴不受理，被告卻
    未記取教訓，又因騎車疏未注意再犯本件過失傷害犯行，惟
    念被告因前次車禍導致顱骨骨折、顱內出血等傷害，致其聽
    力及表達能力稍有遲緩，雖不影響行車注意力，但目前無工
    作，未能賠償告訴人，且告訴人提出附帶民事訴訟請求金額
    高達新臺幣3百餘萬元，致迄未達成和解等一切情狀，判處
    被告「乙○○因過失傷害人，處有期徒刑肆月，如易科罰金
    ，以新臺幣壹仟元折算壹日；減為有期徒刑貳月，如易科罰
    金，以新臺幣壹仟元折算壹日。」；認事用法及量刑均無不
    當，應予維持，並引用第一審判決書記載之事實、證據及理
    由（如附件原審判決書）。
二、本案事證已明，檢察官循告訴人具狀請求而上訴稱被告事後
    飾詞否認犯行，欠缺悔意，原審量刑過輕，而指摘原判決不
    當，為無理由，應予駁回。
據上論斷，應依刑事訴訟法第373條、第368條，判決如主文。
本案經檢察官吳國南到庭執行職務。
中    華    民    國    97    年    1     月    2     日
                  交通法庭      審判長法  官  葉騰瑞
                                      法  官  吳鴻章
                                      法  官  王炳梁
以上正本證明與原本無異。
不得上訴。
                                      書記官  廖逸柔
中    華    民    國    97    年    1     月    2     日
附錄本案論罪科刑法條全文：
中華民國刑法第284條：
因過失傷害人者，處6月以下有期徒刑、拘役或5百元以下罰金，
致重傷者，處1年以下有期徒刑、拘役或5百元以下罰金。
從事業務之人，因業務上之過失傷害人者，處1年以下有期徒刑
、拘役或1千元以下罰金，致重傷者，處3年以下有期徒刑、拘役
或2千元以下罰金。
附件：
臺灣臺北地方法院刑事判決             96年度交易字第517號
公  訴  人  臺灣臺北地方法院檢察署檢察官
被      告  乙○○  男  30歲（民國○○年○月○日生）
                    身分證統一編號：Ｚ000000000號
                    住臺北縣三重市○○路○段8巷7號之1
上列被告因過失傷害案件，經檢察官提起公訴（96年度調偵字第
616 號），本院判決如下：
    主  文
乙○○因過失傷害人，處有期徒刑肆月，如易科罰金，以新臺幣
壹仟元折算壹日；減為有期徒刑貳月，如易科罰金，以新臺幣壹
仟元折算壹日。
    事  實
一、乙○○於民國95年12月11日下午3 時20分許，駕駛車牌號碼
    M9K-691 號重型機車，沿臺北市○○區○○路由東往西方向
    行駛，行經衡陽路與延平南路交岔路口時，本應注意汽車行
    近未設行車管制號誌之行人穿越道前，應減速慢行；且汽車
    行經行人穿越道，遇有行人穿越時，無論有無交通指揮人員
    指揮或號誌指示，均應暫停讓行人先行通過，而依當時天候
    晴、日間自然光線、柏油路面乾燥、無缺陷、無障礙物、視
    距良好等情形，無不能注意之情事，適有甲○○沿該交岔路
    口行人穿越道由北往南方向步行穿越衡陽路，行至行人穿越
    道2/3 至3/4 處之際，詎乙○○疏未注意行人穿越道上有行
    人甲○○通行、尚未完全穿越馬路，竟未及時剎車減速、暫
    停讓行人先行，閃避不及，其重型機車撞及甲○○背部，致
    甲○○倒地，受有頭部外傷併後腦創傷及腫脹、左臉挫傷、
    頸部扭傷、手部挫傷等傷害。
二、案經被害人甲○○訴由臺北市政府警察局中正第一分局移請
    臺灣臺北地方法院檢察署檢察官偵查起訴。
    理  由
一、證據能力之判斷：
    被告乙○○對於下列各項證據方法，均未爭執其證據能力，
    並同意作為證據（見本院卷第21頁），本院審酌其作成時之
    情況，認為並無不適當之情事，均得作為證據，合先敘明。
二、認定事實所憑之證據及理由：
    訊據被告乙○○矢口否認有何過失傷害犯行，辯稱：伊當時
    綠燈直行，時速僅20、30公里，但告訴人甲○○闖紅燈，伊
    有減速，仍來不及撞到告訴人，伊也人車倒地云云。惟查：
  (一)被告騎乘機車於上開時、地撞及行人告訴人甲○○，致告訴
    人倒地，告訴人送醫急救後，經醫師診斷受有頭部外傷併後
    腦創傷及腫脹、左臉挫傷、頸部扭傷、手部挫傷等情，為被
    告所不爭執，亦據告訴人指訴綦詳，並有臺北市政府警察局
    中正第一分局交通分隊道路交通事故現場圖、道路交通事故
    補充資料表、交通事故談話紀錄表、現場照片7 張、國立臺
    灣大學醫學院附設醫院診斷證明書及告訴人拍攝之傷勢照片
    附卷可稽（見偵查卷第19至22、28至31、13頁、本院卷第24
    至27頁），堪以認定被告騎車撞及告訴人，告訴人因而倒地
    受傷之事實明確。又案發當時天候晴、日間自然光線、柏油
    路面乾燥、無缺陷、無障礙物、視距良好等情狀，亦有道路
    交通事故調查報告表在卷足憑（見偵查卷第23至24頁），是
    當時客觀上亦無不能注意之情事。
  (二)至於車禍發生原因，據告訴人本院審理中具結證述：「我看
    到綠燈我就穿越衡陽路，大概走到3 分之2 或4 分之3 的地
    方，我跟大家一起走很快，從後面不知道什麼東西撞到我的
    右背部，我就倒下去，血流很多」、「當時我不知道是什麼
    東西從我的左後方來，我感覺右背被撞到我就倒下去」、「
    我的2 隻鞋子及文件都飛出去」明確（見本院卷第20頁），
    告訴人當時行走至行人穿越道約2/3 至3/4 之處遭被告撞及
    、告訴人2 隻鞋子、文件均往前飛落等節，均核與警員製作
    之道路交通事故現場圖所繪情形相符，堪以採信。被告雖辯
    稱：伊方向是圓形綠燈，告訴人闖紅燈云云，惟此與告訴人
    所言相左，實難遽採。且據被告自承：「我已經減速，不料
    林先生硬要通過，因為那個路口很短，他想闖過去我就撞倒
    到他了」、「真的是來不及才撞到告訴人，我有減速，我是
    不小心撞到」等語（見本院卷第20頁反面、第21頁反面），
    是無論當時號誌如何，被告既已看見告訴人穿越行人穿越道
    ，仍未暫停讓告訴人先行，顯難卸責。再衡情告訴人當時已
    行走至行人穿越道2/3 至3/4 之處，並非突然自路邊衝出，
    客觀上一般人均可明確注意有行人穿越；況由告訴人鞋子、
    文件飛出、告訴人傷勢非輕等情觀察，當時碰撞力道甚強，
    益證被告機車並無減速。綜合上情，被告顯然疏未注意減速
    暫停讓行人穿越道上之行人先行，被告辯稱：伊已減速云云
    ，委無可取。按汽車行近未設行車管制號誌之行人穿越道前
    ，應減速慢行；汽車行經行人穿越道，遇有行人穿越時，無
    論有無交通指揮人員指揮或號誌指示，均應暫停讓行人先行
    通過，道路交通安全規則第103 條第1 項、第2 項定有明文
    。查本案被告騎乘機車行經行人穿越道，既有上開疏未注意
    減速慢行、亦未暫停讓行人先行等過失，其過失駕駛行為與
    告訴人上開受傷結果間，有相當因果關係，亦堪認定。
  (三)綜上，本案事證明確，被告有疏未注意行近行人穿越道應減
    速慢行、行經行人穿越道亦未暫停讓行人先行通過之過失，
    致告訴人受傷之犯行，洵堪認定，應予依法論罪科刑。
三、論罪科刑之依據：
  (一)核被告所為，係犯刑法第284 條第1 項前段過失傷害罪。
    又查被告駕駛汽車，行經行人穿越道不依規定讓行人告訴人
    優先通行，因而致告訴人受傷，依法既應負刑事責任，應依
    照道路交通管理處罰條例第86條規定，加重其刑。爰審酌被
    告曾因闖越紅燈之過失傷害案件，經臺灣板橋地方法院檢察
    署檢察官以88年度偵字第23651 號提起公訴，嗣因該案告訴
    人撤回告訴而經臺灣板橋地方法院判決不受理在案，有臺灣
    高等法院被告前案紀錄表、臺灣板橋地方法院刑事判決、起
    訴書各1 份附卷可參（見本院卷第41至42、43、44頁），被
    告未獲教訓，又因騎車疏未注意再犯本件過失傷害犯行，惟
    念被告因前次車禍導致顱骨骨折、顱內出血等重傷，有馬偕
    紀念醫院診斷證明書2 份附卷可考（見本院卷第11至12頁）
    ，致其聽力及表達能力稍有遲緩，雖不影響行車注意力，但
    目前無工作，無力賠償告訴人（見本院卷第19頁反面、第22
    頁），且告訴人提出附帶民事訴訟請求金額高達新臺幣3 百
    餘萬元，故雙方迄未達成和解等一切情狀，量處有期徒刑4
    月，並諭知易科罰金之折算標準。
  (二)再查中華民國96年罪犯減刑條例於95年7 月4 日公布，於96
    年7 月16日施行。按犯罪在中華民國96年4 月24日以前者，
    除中華民國96年罪犯減刑條例另有規定外，依下列規定減刑
    ：……有期徒刑、拘役或罰金，減其刑期或金額2 分之1 ；
    犯最重本刑為5 年以下有期徒刑之刑之罪，依本條例規定減
    為6 月以下有期徒刑、拘役者，應於減刑裁判時，併諭知易
    科罰金折算之標準；又依本條例應減刑之罪，未經判決確定
    者，於裁判時，減其宣告刑，並應於判決主文同時諭知其宣
    告刑及減得之刑，中華民國96年罪犯減刑條例第2 條第1 項
    第3 款、第9 條、第7 條第1 項、第2 項分別定有明文。查
    被告係於95年12月11日犯本件過失傷害犯行，迄未判決確定
    ，爰依上開條例規定，就被告本件所犯之罪，併予宣告減為
    有期徒刑2 月，併諭知易科罰金之折算標準。
據上論斷，應依刑事訴訟法第284 條之1 、第299 條第1 項前段
，道路交通管理處罰條例第86條，刑法第11條前段、第284 條第
1 項前段、第41條第1 項前段，刑法施行法第1 條之1 ，判決如
主文。
本案經檢察官永欽到庭執行職務。
中    華    民    國    96    年    10    月    26    日
                  刑事第六庭  法  官  林晏如
上正本與原本無異。
如不服本判決，應於判決送達後10日內向本院提出上訴狀（應抄
附繕本）。告訴人或被害人如對於本判決不服者，應具備理由請
求檢察官上訴，其上訴期間之計算係以檢察官收受判決正本之日
期為準。
                              書記官  楊盈茹
中    華    民    國    96    年    10    月    31    日
附錄本案論罪科刑法條全文：
中華民國刑法第284條
因過失傷害人者，處 6 月以下有期徒刑、拘役或 5 百元以下罰
金，致重傷者，處1 年以下有期徒刑、拘役或5 百元以下罰金。
從事業務之人，因業務上之過失傷害人者，處 1 年以下有期徒刑
、拘役或1 千元以下罰金，致重傷者，處 3 年以下有期徒刑、
拘役或2 千元以下罰金。


司法院資訊處製作；財團法人民間司法改革基金會備份。
